【裁判字號】    97,上訴,4426
【裁判日期】    971106
【裁判案由】    毒品危害防制條例
【裁判全文】
臺灣高等法院刑事判決                97年度上訴字第4426號
上  訴  人
即  被  告  甲○○
                    （另案在臺灣臺北監獄臺北分監執行）
上列上訴人因毒品危害防制條例案件，不服臺灣板橋地方法院97
年度訴字第3224號，中華民國97年8月15日第一審判決（ 起訴案
號：臺灣板橋地方法院檢察署97年度毒偵字第4526號、第4755號
），提起上訴，本院判決如下：
    主  文
上訴駁回。
    事實及理由
一、本案經本院審理結果，認第一審判決就上訴人即被告甲○○
    於民國97年1月8日同時施用第一級毒品海洛因、第二級毒品
    甲基安非他命部分，依想像競合犯，論以施用第一級毒品罪
    ，累犯，處有期徒刑10月；就上訴人於97年 5月14日施用第
    一級毒品海洛因部分，論以施用第一級毒品罪，累犯，處有
    期徒刑6月，併為相關沒收之宣告。並定其應執行有期徒刑1
    年 7月，併為相關沒收之宣告。核其認事用法及量刑均無不
    當，應予維持。原審判決書除事實欄部分將上訴人同時施用
    第一級毒品海洛因、第二級毒品甲基安非他之時間誤寫為97
    年 1月18日應予更正外，本院並引用第一審判決書記載之事
    實、證據及理由（如附件）。
二、被告上訴意旨略以：原審認被告於96、97年間之多次施用毒
    品犯行，不符接續犯之要件，被告實難甘服。且原審量刑過
    重云云。
三、經查：
  (一)按被告以外之人於審判外之言詞或書面陳述，除法律有規定
    者外，不得作為證據；又被告以外之人於審判外之陳述，雖
    不符合同法第159條之1至第159條之4之規定，但經當事人於
    審判程序同意作為證據，法院審酌該言詞陳述或書面陳述作
    成時之情況，認為適當者，亦得為證據。當事人、代理人或
    辯護人於法院調查證據時，知有第159條第1項不得為證據之
    情形，而未於言詞辯論終結前聲明異議者，視為有前項之同
    意，刑事訴訟法第159條第1項及第159條之5分別定有明文。
    原審判決所引用之證據資料，均經依法踐行調查證據程序，
    當事人於本院言詞辯論終結前亦未聲明異議，本院審酌證據
    資料製作時之情況，均無違法不當及證明力明顯過低之瑕疵
    ，亦查無依法應排除其證據能力之情形，認以之作為證據應
    屬適當，皆有證據能力。
  (二)按刑法修正條文自95年7月1日起施行，其中原刑法第56條之
    連續犯規定業經刪除，即修正後之刑法已無連續犯得論以裁
    判上一罪之情形。依刑法第56條修正理由之說明，謂「對繼
    續犯同一罪名之罪者，均適用連續犯之規定論處，不無鼓勵
    犯罪之嫌，亦使國家刑罰權之行使發生不合理之現象」「基
    於連續犯原為數罪之本質及刑罰公平原則之考量，爰刪除有
    關連續犯之規定」等語，即係將本應各自獨立評價之數罪，
    回歸本來就應賦予複數法律效果之原貌。因此，就刑法修正
    施行後多次施用毒品之犯行，採一罪一罰，始符合立法本旨
    。被告於刑法修正施行前連續施用毒品部分，應依刑法第 2
    條第 1項之規定，適用修正前連續犯之規定論以一罪；刑法
    修正施行後之多次施用犯行，除符合接續犯之要件外，則應
    一罪一罰，再就刑法修正施行後之數罪，與修正前依連續犯
    規定所論之一罪，數罪併罰，合併定其應執行之刑（最高法
    院96年8月21日96年度第9次刑事庭會議決議意旨參照）。故
    於刑法修正施行後多次施用毒品之犯行，除依具體個案情節
    判斷符合接續犯之情形外，尚難以其犯罪行為態樣，本質上
    因成癮而具有反覆、延續實行之特徵，而論以集合犯之包括
    一罪。被告除本件於97年1月8日同時施用海洛因、甲基安
    非他命於97年5月14日施用海洛因，而於97年 1月8日
    97年5月14日為警查獲外，另於97年 1月3日施用甲基安非
    他命於97年 1月30日同時施用海洛因、甲基安非他命於
    97年2月3日分別施用海洛因、甲基安非他命於97年 2月13
    日同時施用海洛因、甲基安非他命於97年 2月15日分別施
    用海洛因、甲基安非他命於97年4月9日同時施用海洛因及
    甲基安非他命，而於97年1月4日97年1月31日97年2月
    4日97年2月13日97年2月15日97年 4月9日為警查獲，
    有臺灣板橋地方法院97年度訴字第 1780號、第 1787號、第
    2461號判決各在卷可稽。足見被告係於不同日期施用海洛因
    、甲基安非他命，為警查獲後，另行起意施用海洛因、甲基
    安非他命，再為警查獲。被告多次施用海洛因、甲基安非他
    命之行為，均係為滿足各該次之毒癮，於滿足毒癮後，該次
    行為即已完成，是各次均為各自獨立之行為，各具獨立性，
    其前後次施用海洛因、甲基安非他命行為間，無密切不可分
    之關係，各自獨立構成同一施用毒品罪責，自不合接續犯之
    構成要件。
  (三)按量刑之輕重，係屬事實審法院得依職權自由裁量之事項，
    茍於量刑時，已依行為人之責任為基礎，並斟酌刑法第57條
    各款所列情狀，而未逾越法定範圍，又未濫用其職權，即不
    得遽指為違法。原判決於量刑時，已依上揭規定，審酌被告
    已有施用毒品紀錄，竟又為本件犯行，顯見其未知戒除毒癮
    ，意志力薄弱，並考量施用毒品乃自戕行為，所生危害非鉅
    ，暨被告坦承施用毒品犯行之犯後態度等一切情狀，分別量
    處如上述之刑，既未逾越法定刑度，亦未濫用自由裁量之權
    限，量刑亦屬妥適，核無違法或不當之情形。
四、被告上訴意旨猶執前詞指摘原判決不當，為無理由，應予駁
    回。
據上論斷，應依刑事訴訟法第368條、第373條，判決如主文。
本案經檢察官呂建昌到庭執行職務。
中    華    民    國    97    年    11    月    6     日
                  刑事第七庭    審判長法  官  陳晴教
                                      法  官  游紅桃
                                      法  官  楊智勝
以上正本證明與原本無異。
如不服本判決，應於收受送達後十日內向本院提出上訴書狀，其
未敘述上訴之理由者並得於提起上訴後十日內向本院補提理由書
（均須按他造當事人之人數附繕本）。
                                      書記官  張美華
中    華    民    國    97    年    11    月    6     日


司法院資訊處製作；財團法人民間司法改革基金會備份。
